臺灣新北地方法院刑事判決
                                      110年度訴字第833號
公  訴  人  臺灣新北地方檢察署檢察官
被      告  林婉君




上列被告因偽造文書案件，經檢察官提起公訴（110 年度偵字第
11814 號），被告於本院準備程序進行中就被訴事實為有罪之陳
述，經合議庭裁定由受命法官獨任進行簡式審判程序，判決如下
：
    主  文
林婉君犯行使偽造私文書罪，處有期徒刑3月，如易科罰金，以
新臺幣1千元折算1日。緩刑2年，並應內向公庫支付新臺幣3萬元
。
    事  實
一、林婉君為林燕妮的妹妹，2人共有如附表所示土地及建物（
    下稱系爭不動產），林婉君為提出不動產分割訴訟，明知未
    得林燕妮之授權，竟基於行使偽造私文書之犯意，於民國10
    9年9月16日下午3時46分前不久，前往新北市中和地政事務
    所，佯以林燕妮之代理人名義自居，向承辦人宣大凡提供林
    燕妮之個人資料而欲代理申請林燕妮名下如附表所示系爭不
    動產之登記第一類謄本（下稱系爭不動產謄本），由不知情
    之承辦人宣大凡代為填載林燕妮委託林婉君代理申請系爭不
    動產之「地籍謄本及相關資料申請書（下稱系爭申請書）」
    ，並於「委任關係」欄位，勾選「本申請案，係受申請人之
    委託，如有虛偽不實，本代理人願負法律責任」後，列印出
    系爭申請書，林婉君則於系爭申請書中之「委任關係」簽章
    欄簽名，再持向宣大凡行使，表彰林婉君獲得林燕妮授權，
    可代理申請系爭不動產謄本之意，林婉君以此方式取得林燕
    妮名下如附表所示之系爭不動產謄本，足以生損害於林燕妮
    及新北市中和地政事務所對於不動產登記謄本發放管理之正
    確性。
二、案經林燕妮訴由臺灣新北地方檢察署檢察官偵查起訴。
    理  由
壹、得心證之理由：
一、訊據被告林婉君於本院準備程序、審理中對於上揭事實均坦
    承不諱，並有下列補強證據可以佐證：
  ㈠證人即告訴人林燕妮於偵查中證述遭被告冒用代理人名義申
    辦系爭不動產謄本之過程（他卷第33-35、73-75頁、偵卷第
    15頁）。
  ㈡證人即新北市中和地政事務所承辦人宣大凡於偵查中證述被
    告提供告訴人之個人資料，以告訴人代理人名義申辦系爭不
    動產謄本之過程（他卷第71-73頁）。
  ㈢被告於系爭申請書中「委任關係」欄位切結，表明以告訴人
    代理人名義申辦系爭不動產謄本乙節，有被告偽造為告訴人
    之代理人之地籍謄本及相關資料申請書（他卷第7-9頁）、
    被告與告訴人共有系爭不動產之登記第一類謄本（他卷第19
    -23頁）、新北市中和地政事務所110年6月11日新北中地資
    字第1106129384號函各1份在卷可證（偵卷第23、24頁)。
二、綜上，足認被告自白與事實相符，可以採信，被告犯行堪以
    認定，應依法論科。
貳、論罪科刑之法律適用：
一、論罪：
  ㈠刑法上所謂偽造私文書，係以無權製作之人冒用他人名義而
    製作，為其構成要件之一。若基於本人之授權，或其他原因
    有權製作私文書者，固與無權製作之偽造行為不同，而不成
    立偽造私文書罪。但若無代理權，竟假冒本人之代理人名義
    ，而製作虛偽之私文書者，因其所製作者為本人名義之私文
    書，使該被偽冒之本人在形式上成為虛偽私文書之製作人，
    對於該被偽冒之本人權益或私文書之公共信用造成危害，與
    直接冒用他人名義偽造私文書無異，自亦應構成偽造私文書
    罪（最高法院110 年度台上字第658 號判決意旨參照）。本
    件被告知道告訴人並未同意或授權其申請系爭不動產之登記
    第一類謄本，竟假冒告訴人之代理人身分臨櫃申請，並於系
    爭申請書中「委任關係」欄位切結，再將申請書持交承辦人
    以行使，依該切結文字及申請書之內容、附隨情況整體觀察
    ，得以表彰被告有權代理告訴人申請系爭不動產謄本之意，
    使告訴人形式上成為該「虛偽授權他人代理」申請書之製作
    人，因而對該被偽冒之告訴人本人權益或私文書之公共信用
    造成危害，與直接冒用他人名義偽造私文書無異，自屬行使
    偽造私文書。
  ㈡核被告所為，係犯刑法第216 條、第210 條之行使偽造私文
    書罪。被告利用不知情之承辦人代為製作系爭不實申請書，
    為間接正犯。又被告偽造私文書後復持以行使，偽造私文書
    之低度行為應為行使之高度行為所吸收，不另論罪。
三、量刑：
　　爰以行為人之責任為基礎，審酌被告與告訴人為姊妹關係，
    而共有系爭不動產，為提出不動產分割訴訟，竟為圖便利，
    擅自冒用告訴人之代理人名義，申辦系爭不動產謄本之犯罪
    動機、目的、手段，損及告訴人權益，然無證據可認被告有
    持系爭申請書進一步用於其他不法目的，被告犯罪情節尚未
    達重大程度，另考量被告於本院中坦承犯罪，然未取得告訴
    人之諒解之犯後態度，被告自陳大學畢業，目前在國外生活
    、為家管、扶養兩個小孩，前無素行紀錄，並參酌告訴人對
    本案量刑之意見等一切情狀，量處如主文所示之刑，並審酌
    被告之資力，依刑法第41條第1項前段之規定，諭知易科罰
    金之折算標準。
四、緩刑部分：
  ㈠被告前未曾受有期徒刑以上刑之宣告，有臺灣高等法院被告
    前案紀錄表附卷可憑，被告本案雖未取得告訴人之諒解，然
    考量被告是為圖便利一時失慮致犯罪，犯後已坦承犯行，且
    與告訴人為姊妹之手足關係，若執行本案短期自由刑，未來
    對於被告、告訴人等家族間之相處關係所帶來之後續影響，
    予以利弊權衡，本院認為此時特別預防之必要性應高於一般
    預防之目的性，被告既已知所悔悟，經此偵審程序之教訓，
    當知警惕而無再犯之虞，因認上開宣告之刑以暫不執行為適
    當，爰依刑法第74條第1 項第1 款之規定，宣告緩刑2 年。
  ㈡本院斟酌被告前揭犯罪之情節及為促使日後得以自本案確實
    記取教訓，認為仍有課予被告一定程度負擔之必要，是依刑
    法第74條第2 項第4 款規定，於參考兩造之意見及被告經濟
    負擔之能力後，依刑法第74條第2 項第4 款規定，諭知被告
    應支付公庫新臺幣3 萬元作為緩刑條件。
五、不予沒收之說明：被告冒用告訴人代理人名義切結之系爭申
    請書，已提交於新北市中和地政事務所，而非被告所有之物
    ，爰不予宣告沒收。
據上論斷，應依刑事訴訟法第273條之1第1項、第299條第1項前
段，判決如主文。
本案經檢察官鄭宇偵查起訴，由檢察官詹啟章到庭執行公訴。
中　　華　　民　　國　 110　　年　　12　　月　　13　　日
                  刑事第二十庭  法　官  蕭淳元
上列正本證明與原本無異。
如不服本判決，應於判決送達後20日內敘明上訴理由，向本院提
出上訴狀 (應附繕本) ，上訴於臺灣高等法院。其未敘述上訴理
由者，應於上訴期間屆滿後20日內向本院補提理由書「切勿逕送
上級法院」。
                                書記官  蔡忠衛
中　　華　　民　　國　　110 　年　　12　　月　　13　　日
附錄本案論罪科刑法條全文：
中華民國刑法第210條
（偽造變造私文書罪）
偽造、變造私文書，足以生損害於公眾或他人者，處 5 年以下
有期徒刑。
中華民國刑法第216條
（行使偽造變造或登載不實之文書罪）
行使第 210 條至第 215 條之文書者，依偽造、變造文書或登載
不實事項或使登載不實事項之規定處斷。

【附表】：
新北市○○區○○段000000000 ○00000 0000地號土地及其上建
物（建號：新北市中和區中安段00000- 000，坐落於新北市中和
區中安段0000-0000 地號，門牌號碼：新北市○○區○○路000
號17樓之5）。